臺灣高雄地方法院民事判決
111年度雄簡字第120號
原      告  品美國際股份有限公司

法定代理人  劉志遠  
訴訟代理人  羅淑玲  
被      告  李國如  

訴訟代理人  蔡錫欽律師
上列當事人間請求返還押租金事件，本院於民國111年6月30日言
詞辯論終結，判決如下：
    主  文
被告應給付原告新臺幣壹拾壹萬柒仟肆佰元，及自民國一一Ｏ年
八月二十日起至清償日止，按週年利率百分之五計算之利息。
訴訟費用由被告負擔。
本判決第一項得假執行；但被告如以新臺幣壹拾壹萬柒仟肆佰元
為原告預供擔保後，得免為假執行。
    事實及理由
一、原告主張：被告於民國107年4月9日將門牌號碼高雄市○○區○
    ○路00號房屋（下稱系爭房屋）出租予原告，約定租期自107
    年4月12日起至110年4月11日止，107年4月至108年3月每月
    租金為新臺幣（下同）73,000元、108年4月至110年4月每月
    租金為78,000元，原告並於簽約同日給付2個月押租金146,0
    00元予被告（下稱系爭租約）。系爭租約已於110年4 月11
    日屆期終止，被告依約應返還押租金予原告，經扣除110年4
    月1日至110年4月11日之租金28,600元（計算式：78,000÷30
    ×11=28,600）後，被告尚應返還原告117,400元。詎被告迭
    經原告催告，均置之未理。爰依系爭租約提起本件訴訟等語
    ，並聲明：被告應給付原告117,400元，及自支付命令送達
    翌日起至清償日止，按週年利率5％計算之利息。
二、被告則以：系爭租約於110年4月11日屆期終止，原告尚須給
    付被告110年4月1日至110年4月11日之租金28,600元（計算
    式：78,000÷30×11=28,600）。又原告依系爭租約約定，應
    將系爭房屋裝潢拆除完成，始得謂淨空而交還房屋予被告。
    而系爭房屋裝潢拆除工程於110年5月8日始完成，故原告自1
    10年4月12日至110年5月8日，仍占有系爭房屋，應給付被告
    相當租金之不當得利70,200元（計算式：78,000÷30×27=70,
    200）。是原告尚需給付原告租金28,600元，及相當租金之
    不當得利70,200元，經與被告應返還原告之押租金146,000
    元相抵後，原告僅得請求返還押租金47,200元等語，資為抗
    辯，並聲明：原告之訴駁回。
三、經查，兩造於107年4月9日簽立系爭租約，原告並於同日給
    付押租金146,000元予被告。系爭租約已於110年4月11日屆
    期終止，原告尚應給付被告110年4月1日至110年4月11日之
    租金28,600元等情，有系爭租約在卷可稽（見本院卷第13至
    21、163至173頁），且為兩造所不爭執，堪信為真實。
四、本院之判斷：
　　原告另主張被告應返還押租金117,400元等節，則為被告所
    否認，並以前詞置辯，是本院應審酌者厥為：原告請求被告
    返還押租金有無理由？如有，金額為多少？茲論述如下：
　　㈠按押租金在擔保租金之給付及租賃債務之履行，在租賃關
      係消滅前，出租人雖不負返還之責，然租賃關係既已消滅
      ，且承租人無租賃債務不履行之情事，其請求出租人返還
      押租金，自為法之所許（最高法院83年度台上字第2108號
      判決意旨可參）。又押租金之主要目的在於擔保承租人履
      行租賃債務，故租賃關係消滅後，承租人如有欠租或其他
      債務不履行時，其所交付之押租金，發生當然抵充之效力
      。而於抵充後，猶有餘額，始生返還押租金之問題（最高
      法院87年度台上字第1631號判決意旨參照）。是以，承租
      人所交付之押租金，於租賃關係消滅，經抵充後若有餘額
      ，出租人自應返還押租金之餘額。
　　㈡經查，系爭租約第4條約定：擔保金（押金）由租賃雙方約
      定為貳個月租金，．．．，承租人應於簽定本契約之同時給
      付出租人。前項擔保金（押金），．．．，出租人應於租期
      屆滿或租賃契約終止，承租人交還房屋時返還之；第8條
      第4項約定：房屋有改裝設施，承租人返還房屋時，應淨
      空，有遺留物品，以廢棄物處理，處理費用由承租人負擔
      ；第12條第2項約定：房屋之返還，應由租賃雙方共同完
      成屋況及設備之點交手續。租賃之一方未會同點交，經他
      方定相當期限催告仍不會同者，視為完成點交，有系爭租
      約可查（見本院卷第14至16、166至168頁）。次查，原告
      於110年4月8日將系爭房屋內之餐飲設備、器具搬運完成
      ，有訴外人仁者無敵有限公司工程日誌存卷可參（見本院
      卷第339頁）。再查，證人即原告經理陳懿綾證稱：原告
      最後營運日為110年3月31日，自營運結束後就開始整理，
      3月份即有聯繫仁者無敵公司討論搬遷事宜，110年4 月8
      日仁者無敵公司負責搬運，當天晚上9點就淨空系爭房屋
      ；我110年4月9日到現場確認淨空後，在9或10日有聯繫被
      告到場確認東西已搬空，但被告希望原告重貼壁紙、重刷
      油漆，無法接受這樣的淨空方式，所以沒有到場。110 年
      4月14日被告主動聯繫我要拿鑰匙，原告在4月15日就把鑰
      匙透過店長陳玟君還給被告等語（見本院卷第345頁）；
      證人即原告店長陳玟君證稱：原告在110年3月31日停止營
      業，在4月1日至7日進行現場打包及歸納作業，4月7日所
      有人員就撤除了，4月8日經理陳懿綾有告知全部物品要淨
      空，搬遷公司會來處理，當天搬遷公司將物品全數搬走，
      搬走的物品在4月9日都搬到倉庫處理了；110年4月14日晚
      上經理陳懿綾用LINE通知我被告要拿回所有的鑰匙，我回
      覆經理會在4月15日聯絡被告歸還鑰匙，4月15日在被告住
      家樓下見面交還鑰匙等語（見本院卷第347頁）則證人陳
      懿綾、陳玟君所述互核一致，與前開工程日誌所載搬運工
      程日程亦屬相符，是證人陳懿綾、陳玟君之證述，應堪採
      信。從而，原告於110年4月8日即已將系爭房屋內之物品
      搬遷清空，已符系爭租約第8條第4款淨空返還之約定。原
      告並於110年4月9日即通知被告進行點交，然被告並未配
      合，至110年4月15日始向原告取回系爭房屋鑰匙，依系爭
      租約12條約定，被告未會同點交之情事，並無礙原告已完
      成點交程序。是以，原告於系爭租約屆期時，既已依約返
      還系爭房屋，依首揭說明，被告自有返還押租金之義務，
      是原告請求被告返還押租金，自屬有據。
　　㈢被告雖辯稱兩造係約定應將系爭房屋之裝潢拆除完成，始
      得謂淨空房屋，原告亦有負擔部分裝潢拆除費用等語，並
      以仁者無敵公司工程報價單、裝潢拆除費用報價單為據（
      見本院卷第271、273、359頁）。惟查，系爭租約第8條就
      系爭房屋有設施改裝之情形，並非勾選「應負責回復原狀
      」之制式契約文字選項，而係另外約定書立淨空，有遺留
      物品，以廢棄物處理，處理費用由承租人負擔等語，有系
      爭租約可徵（見本院卷第15、167頁），是兩造係約定淨
      空屋內物品交還房屋即可，而非須拆除裝潢以回復系爭房
      屋原狀。且查，證人陳懿綾證稱：我有參與原告看房到簽
      立租約之過程，簽立租約時我有在場，了解兩造討論過程
      ；系爭租約第8條約定，並無包含拆除裝潢。兩造簽約時
      所謂淨空，是指將屋內物品搬遷，如果有約定要拆除裝潢
      ，依我的職責須請房東另外提出拆除約定，因為要計算拆
      除費用列入成本考量，並且要與房東確認回復原狀的狀況
      要到什麼程度。本件原告承租系爭房屋時，並無約定要回
      復原狀，因屋內已經有基礎裝潢，有把廚房墊高，也有絕
      油槽、風管、電力，如果被告要求拆除裝潢回復原狀，我
      就會反對承租，因為費用太高，因為被告並沒有要求要拆
      除裝潢，所以原告才會同意承租等語（見本院卷第344至3
      45頁），則證人陳懿綾既有參與系爭租約之簽立過程，就
      兩造簽立租約之真意，應有一定了解，且其上開證述亦與
      系爭租約文意相符，其證述應屬可採。參以兩造如約定原
      告有拆除裝潢交屋之義務，原告自應負擔全數拆除裝潢之
      工程費用，而非僅負擔部分費用。綜上，堪認兩造並未約
      定原告交還系爭房屋時須拆除裝潢，被告所辯自無足取。
　　㈣末查，原告未給付被告系爭房屋110年4月1日至4月11日之
      租金28,600元，此自應從被告須返還原告之押租金中扣除
      ，是被告應返還原告押租金117,400元（計算式：146,000
      －28,600＝117,400）。被告雖辯稱原告110年4月8日起至11
      0年4月13日始完成系爭房屋設備之搬運作業，且自110年4
      月14日至110年5月8日始完成拆除工程，故自租約終止即1
      10年4月12日起至110年5月8日受有相當租金之不當得利，
      應給付被告70,200元等語。惟查，系爭房屋之搬運作業於
      110年4月8日即已完成，且原告之後均無再使用系爭房屋
      ，業經證人陳懿綾、陳玟君證述綦祥（見本院卷第345至3
      48頁），且觀諸被告所提出工程日誌（見本院卷第339頁
      ），就設備搬運工程之日期係單純記載「4月8日」一天日
      期，並非如其他多日施作之工程，均會明確記載工程之起
      訖日，洵堪認定原告業已於110年4月8日即已淨空系爭房
      屋，而未有繼續占用系爭房屋之情事。又原告並無拆除系
      爭房屋裝潢之義務，業經前述，系爭房屋拆除工程要與原
      告無涉，是原告並無自110年4月12日至110年5月8日受有
      不當得利之情，被告此部分所辯，委難採信。
五、綜上所述，原告依系爭租約，請求被告應給付原告117,400 
    元及自支付命令送達翌日（即110年8月20日）起至清償日止
    ，按週年利率5％計算之利息，為有理由，應予准許。
六、本件訴訟係依民事訴訟法第427條適用簡易程序所為被告敗
    訴之判決，依同法第389條第1項第3款規定，應依職權宣告
    假執行。並由本院依民事訴訟法第392條第2項之規定，依職
    權宣告被告為原告預供擔保，得免為假執行。
七、本件事證已臻明確，兩造其餘攻擊防禦方法及所提證據，核
    與判決結果不生影響，爰不逐一論述，併此敘明。
八、訴訟費用負擔之依據：民事訴訟法第78條。
中　　華　　民　　國　　111 　年　　7 　　月　　21　　日
                  高雄簡易庭　法　官  陳安信
以上正本係照原本作成。
如對本判決上訴，須於判決送達後20日內向本院提出上訴狀。如
委任律師提起上訴者，應一併繳納上訴審裁判費。
中　　華　　民　　國　　111 　年　　7 　　月　　21　　日
                              書記官  蔡妮君